【裁判字號】    99,訴,1441
【裁判日期】    991130
【裁判案由】    返還不當得利
【裁判全文】
臺灣板橋地方法院民事判決              99年度訴字第1441號
原      告  楊錦坤
訴訟代理人  胡志彬律師
被      告  林春蘭
上列當事人間請求返還不當得利事件，經本院於民國99年11月10
日言詞辯論終結，判決如下：
    主  文
被告應給付原告新臺幣伍拾肆萬伍仟元，及自民國九十九年八月
二十九日起至清償日止，按年息百分之五計算之利息。
訴訟費用由被告負擔。
本判決第一項於原告以新臺幣拾捌萬貳仟元為被告供擔保後，得
假執行；但被告如以新臺幣伍拾肆萬伍仟元為原告預供擔保，得
免為假執行。
    事實及理由
一、原告主張：
  (一)原告之母即訴外人楊陳玉（歿於99年3 月5 日）於民國93
    年7 月間因需款孔急，雖然有不動產可向銀行設定抵押權貸
    款，但因楊陳年事已高，銀行不同意設定抵押權貸款，因
    此楊陳玉於93年7 月12日經被告林春蘭及其配偶即訴外人
    黃宏杰之同意，將楊陳玉所有坐落臺北縣三重市○○○段
    頂田心子小段37之30地號土地及其上建物即門牌號碼臺北縣
    三重市○○○○街50巷51號建物（下稱系爭房地）所有權移
    轉登記於被告林春蘭名下，委任被告林春蘭及其配偶黃宏杰
    以黃宏杰名義向板橋農會貸款，並以上開房地為設定抵押權
    擔保（即貸款義務人為黃宏杰，被告林春蘭為抵押人，抵押
    物則為楊陳玉移轉登記予被告名下之系爭房地），貸得新
    臺幣（下同）290 萬元，後又於94年5 月4 日增貸14萬元，
    總計貸款304 萬元。嗣後被告將該貸得之款項交楊陳玉使
    用，而貸款期間之銀行本息均由楊陳玉及原告支付。嗣系
    爭房地以被告名義於97年7 月23日出售予訴外人陳淑媛，買
    賣總價款為490 萬元，買受人陳淑媛支付之價金除代償銀行
    抵押貸款本息3,056,667 元（至此抵押貸款已清償，楊陳
    玉無需再按月繳納貸款本息，且被告及黃宏杰亦均未實質負
    擔貸款債務）及部分零星款項、補地價稅差額等款項之外，
    餘款開立11張支票支付：付款人為彰化商業銀行東三重分行
    者有支票票號：1.CI0000000 金額75,000元、2.CI0000000
    金額120,000 元、3.CI000000 0金額50,000元、4.CI000000
    0 金額50,000元、5.CI000000 0金額100,000 元、6.CI0000
    000 金額80,000元、7.CI0000 00 0 金額200,000 元、8.CI
    0000 000金額290,000 元、9.KB 00 00000 金額96,000元、
    10.KB0000000 金額614,000 元、及11.付款人為中國信託商業
    銀行三重分行之票號CI0000000 金額130,000 元等支票，上
    開支票經陳淑媛全數交付被告，然被告除支付房屋買賣仲介
    傭金12萬元之外，其中上開支票編號1.CI0000000 金額75,0
    00元、編號5.CI0000000 金額100,000 元、編號6.CI000000
    0 金額80,000元、編號8.CI000000 0金額290,000 元之4 紙
    支票（下稱系爭4 紙支票）均未交付予楊陳玉，合計金額
    為545,000 元。
  (二)楊陳玉與被告間因上開原因事實而將系爭房地所有權移轉
    登記予被告名下，係為辦理銀行抵押貸款，依約定系爭房地
    之實質利益仍歸屬於楊陳玉，被告僅係代為處理事務，衡
    其契約性質，應屬委任，故系爭房地出賣予陳淑媛之買賣價
    金，扣除陳淑媛代償之上開房屋貸款等費用外，被告所收受
    之系爭房地買賣價金餘款為545,000 元，屬因處理委任事務
    所收取之買賣價金，自應交付予楊陳玉，然被告僅交付部
    分，尚有545,000 元未交付，楊陳玉自得請求交付。而楊
    陳玉業已於99年3 月5 日去世，全體繼承人為原告與楊天
    賜、楊豊建、楊政達、楊宗燐、陳楊柑及楊阿春，惟除原告
    以外之其餘繼承人均已拋棄繼承，原告自得依民法第535 條
    、第541 條、第1148條規定，向被告請求給付545,000 元，
    爰依委任及繼承之法律關係為如訴之聲明之請求。
  (三)退步言，縱認被告與楊陳玉間並無委任契約之法律關係存
    在，然系爭房地本為楊陳玉所有，係為貸款而移轉登記於
    被告名下，然系爭房地仍為楊陳玉占有使用，房貸仍為楊
    陳玉所繳納，系爭地之處分收益等實質利益仍歸屬於楊陳
    玉，故系爭房地出賣之買賣價金，仍應歸屬於楊陳玉，
    被告取得並保有該買賣價金之利益係無法律上原因，並因此
    致楊陳玉受有損害，被告自應返還該利益。因此原告亦得
    本於不當得利及繼承之法律關係為如訴之聲明之請求。
  (四)聲明：1.被告應給付原告545,000 元，及自起訴狀繕本送達
    被告之翌日起至清償日止按年息百分之5 計算之利息。2.原
    告願供擔保請准宣告假執行。
二、被告則以：
  (一)被告與楊陳玉之子即原告（原名楊宗慶）係朋友關係，93
    年間原告以急需用錢為由而向被告借用萬泰銀行現金卡提款
    ，及因原告向地下錢莊借款39萬元，加上當時楊陳玉所有
    之系爭不動產已向國泰世華銀行貸款150 萬元，原告無力清
    償，乃提議將系爭不動產移轉所有權予被告，同時辦理銀行
    抵押設定貸款再俟機出售，故被告乃與楊陳玉簽定訂不動
    產買賣契約書，但為擔保楊陳玉及原告會依約繳納銀行借
    款本息不影響被告之信用，楊陳玉及原告並書立切結書擔
    保系爭不動產於過戶至被告名下3 個月內再行移轉於原告或
    其指定之人並塗銷抵押權，如未於期限內移轉，該不動產願
    任由被告處分，而實務上均以簽訂不動產買賣契約方式過戶
    ，雖無買賣關係，但隱藏系爭切結書（類似信託讓與擔保)
    之真意。故被告仍得依該切結書之約定，處分系爭不動產，
    則被告處分系爭不動產所得之價金，自非無法律上之原因。
  (二)系爭不動產於93年8 月19日過戶於被告名下，並由被告與配
    偶黃宏杰任連帶債務人以系爭不動產向銀行貸款，然楊陳
    玉非但未於93年11月5 日前依系爭切結書之約定再行移轉所
    有權予楊陳玉或其指定之人並塗銷抵押權，且楊陳玉及
    原告於94年10月起即經常發生遲繳利息之情形，甚至至97年
    4 月即完全未繳納利息，被告也因此受到拖累，依系爭切結
    書之約定被告得處分系爭不動產。97年4 月間原告央求被告
    出售系爭不動產，除清償銀行貸款外，並願將價金分配50萬
    元予被告，被告始同意由原告出面委託僑福房屋三重重陽加
    盟店仲介銷售系爭不動產，並於97年7 月23日以價金490 萬
    元與買受人陳淑緩簽訂不動產買賣契約，扣除償還銀行貸款
    、地價稅等外，買受人所開立支付價金之支票，均係依原告
    指示之方式簽發發票日為97年7 月23日之支票6 紙、發票日
    為97年8 月5 日之支票2 紙及發票日為97年8 月14日之支票
    3 紙支付價金，其中發票日為97年7 月23日之支票號碼CI00
    00 000金額10萬元、CI0000 000金額75,000元及支票號碼CI
    0000000 金額8 萬元之3 紙支票及發票日為97年8 月5 日支
    票號碼CI0000000 金額29萬元之1 紙支票，共4 紙支票交付
    被告外，其餘支票均由仲介公司當場經被告於支票背書後全
    數交付予原告，原告並向被告取走現金45,000元，總計被告
    分得價金50萬元，其餘價金非被告收取。由上述事實足證被
    告與楊陳玉及原告間確有約定應分配予被告50萬元，否則
    原告及楊陳玉又豈會容許被告收取上開支票。又因楊陳
    玉及原告約定應分配予被告50萬元，被告才會未依切結書「
    如未於期限內移轉，該不動產願任由登記名義人林春蘭處分
    ，絕無異議」之約定自行出售該不動產且將價款全部歸被告
    所有，否則被告豈會容許原告收取支付買賣價金之支票，顯
    見雙方業已會算結清。原告謬稱被告係受楊陳玉委任代為
    處理處分系爭不動產，顯非事實，被告也無扣留買賣價金，
    50萬元本屬約定應分配予被告之價金，此由楊陳玉於另案
    97年10月間訴請被告返還保證金時，未曾一併訴請被告返還
    該分配之50萬元價金，原告係見另案返還保證金之案件楊陳
    玉勝訴，因而反悔不承認，才於98年9 月間向本院三重簡
    易庭起訴請求該50萬元，經98年重簡字第1778號承審法官當
    庭諭知原告撤回，訴訟代理人黃俊六律師徵得原告同意當場
    撤回訴訟，而楊陳玉於該訴訟中自承未拿到之金額亦為50
    萬元非起訴狀所載545,000 元。故若楊陳玉否認有分配50
    萬元予被告之協議，且法院認無法證明有此協議，則被告依
    系爭切結書之約定，亦得主張處分該不動產後之價金應全部
    歸被告所有。
  (三)楊陳玉與被告間有協議，將出售系爭不動產之價金應分配
    50萬元予被告之事實，此由證人黃美玲於本院另案98年重簡
    字第1778號返還保證金事件98年11月23日審理中證稱: 「系
    爭房屋是我經手買賣，於97年4 、5 月間楊宗慶找我說要賣
    系爭房屋，他說該屋所有權人係被告林春蘭，有關該屋的訂
    金及買賣價金均由林春蘭簽收，簽約也是由林春蘭本人出面
    簽約，他們之間是何關係我不清楚。」、「買受人陳淑媛簽
    發幾張支票給付價金我不清楚，我只知道他有簽壹張給仲介
    服務費，其餘他有無簽發支票給林春蘭我就不清楚。該價金
    付款的內容是買受人陳淑媛依照楊宗慶的指示付款。」、「
    我只知道陳淑媛簽發支票後一部分交給林春蘭、一部分交給
    與楊宗慶，林春蘭與楊宗慶如何拆帳我不清楚，具體金額我
    也不清楚。」，足證買受人陳淑媛如何簽發支票作為價金之
    支付，完全係依楊宗慶之指示，而楊宗慶何以要將同一日應
    給付之買賣價金簽發成多筆支票，及陳淑媛簽發支票交付予
    被告時，原告亦在場，原告若未同意將價金中50萬元分配予
    被告，原告當場又豈會同意被告收取支票及現金，故證人黃
    美玲雖證稱不知林春蘭與原告如何拆帳，但從證人上開證詞
    顯然被告與原告在收取買受人交付之支票時，雙方已協議如
    何分配價金，否則當場被告與原告間定有爭執，又楊陳玉
    對於系爭不動產之處分及償金均係授權原告全權處理，足見
    楊陳玉與被告間確有約定應分配予被告50萬元。
  (四)聲明：1.原告之訴駁回。2.如受不利判決，被告願供擔保，
    請准宣告免為假執行。
三、兩造爭執及不爭執事項：
  (一)兩造不爭執事項：
  1.原告之母楊陳玉於93年8 月19日經被告及其配偶黃宏杰之
    同意，將楊陳玉所有系爭房地所有權移轉登記於被告名下
    ，委託被告及其配偶黃宏杰以黃宏杰名義為借款人向板橋農
    會貸款，並於93年8 月30日以上開房地設定抵押權，貸得29
    0 萬元，後又於94年5 月4 日增貸14萬元，總計貸款304 萬
    元，被告並將貸得之款項交付楊陳玉之子即本件原告，而
    貸款期間之銀行本息約定均由楊陳玉及原告支付。為使楊
    陳玉及原告會依約繳納上開銀行貸款本息，被告並要求楊
    陳玉及原告於93年7 月15日書立切結書1 份作為依據，楊
    陳玉及原告並按月繳納本息至97年4 月間（見本院卷第39
    頁不動產異動索引、第49至64頁切結書、他項權利變更契約
    書、抵押權設定契約書及黃宏杰之板橋市農會存摺等件影本
    ）。
  2.楊陳玉為清償上開貸款，而於97年7 月23日，委任被告將
    系爭房地以被告名義出售予訴外人陳淑媛，買賣總價款為49
    0 萬元，買受人陳淑媛支付之價金除代償上開銀行抵押貸款
    本息3,05 6, 667 元（至此上開抵押貸款已清償完畢，楊陳
    玉無需再按月繳納貸款本息，且被告及黃宏杰亦均未實質
    負擔貸款債務）及部分零星款項、補地價稅差額等款項之外
    ，餘款由陳淑媛簽發11張支票支付：付款人為彰化商業銀行
    東三重分行者有支票票號：1.CI0000000 金額75,000元、2.
    CI 0000000金額120,000 元、3.CI000000 0金額50,000元、
    4.CI000000 0金額50,000元、5.CI000000 0金額100,000 元
    、6.CI0000 000金額80,000元、7.CI0000000 金額200,000
    元、8.CI 0000000金額290,000 元、9.KB 00 00000 金額96
    ,000元、10.KB0000000 金額614,000 元、及11.付款人為中國
    信託商業銀行三重分行之票號CI0000000 金額130,000 元等
    支票，上開支票經陳淑媛全數交付被告，被告除支付房屋買
    賣仲介傭金12萬元之外，其中上開支票編號1.CI0000000 金
    額75,000元、編號5.CI0000000 金額100,000 元、編號6.CI
    000000 0金額80,000元、編號8.CI0000000 金額290,000 元
    等4 紙面額共545,000 元之系爭4 紙支票，均未交付予楊陳
    玉（見本院卷第12至頁不動產買賣契約書、第34至43頁土
    地及建物登記謄本、不動產異動索引、第75至78頁支票影本
    、第96頁反面言詞辯論筆錄）。
  3.楊陳玉於99年3 月5 日去世，其全體繼承人為原告與楊天
    賜、楊豊建、楊政達、楊宗燐、陳楊柑及楊阿春，除原告以
    外之其餘繼承人均已拋棄繼承，原告為唯一繼承人（見本院
    卷第15至26頁繼承系統表、戶籍謄本、本院99年4 月13日本
    院輔家慧99年度司繼字第792 號函及99年5 月28日院輔家慧
    99年度司繼字第847號函等件影本）。
  (二)兩造爭執事項：
  1.原告主張依委任及繼承之法律關係，請求被告給付545,000
    元，有無理由？
  (1)楊陳玉與被告間是否存在委任契約？
  (2)被告收受系爭4 紙支票後，原告是否向被告取走現金45,000
    元？被告所收取系爭房地買賣價金之金額如何？
  (3)被告抗辯經楊陳玉及原告同意而收受系爭房地買賣價金中
    之50萬元，有無理由？
  (4)原告主張依委任及繼承之法律關係，請求被告給付545, 000
    元，有無理由？
  2.原告主張依不當得利及繼承之法律關係，請求被告給付545,
    000 元，有無理由？
四、本院之判斷：
    原告主張依委任及繼承之法律關係，與不當得利及繼承之法
    律關係，請求本院擇一判決被告應給付原告545,000 元暨法
    定遲延利息等情，為被告所否認，並以前詞置辯。是本件所
    應審究之爭點如上列兩造爭執事項所示。茲分別論述如次。
  (一)原告主張依委任及繼承之法律關係，請求被告給付545, 000
    元，有無理由？
  1.楊陳玉與被告間是否存在委任契約？
  (1)原告主張其母楊陳玉於93年8 月19日經被告及其配偶黃宏
    杰之同意，將楊陳玉所有系爭房地所有權移轉登記於被告
    名下，委託被告及其配偶黃宏杰以黃宏杰名義為借款人向板
    橋農會貸款，並於93年8 月30日以上開房地設定抵押權，貸
    得290 萬元，後又於94年5 月4 日增貸14萬元，總計貸款30
    4 萬元，被告並將貸得之款項交付楊陳玉之子即本件原告
    ，而貸款期間之銀行利息約定均由楊陳玉及原告支付。為
    使楊陳玉及原告會依約繳納上開銀行貸款本息，被告並要
    求楊陳玉及原告於93年7 月15日書立切結書1 份作為依據
    ，楊陳玉及原告並按月繳納本息至97年4 月間之事實，為
    被告所不爭執，並有不動產異動索引、切結書、他項權利變
    更契約書、抵押權設定契約書及黃宏杰之板橋市農會存摺等
    件影本為證（見本院卷第39頁、第49至64頁），堪以信實。
  (2)按稱委任者，謂當事人約定，一方委託他方處理事務，他方
    允為處理之契約，民法第528 條定有明文。查原告之母楊陳
    玉與被告及其配偶黃宏杰約定，將楊陳玉所有系爭房地
    所有權移轉登記於被告名下，委託被告及黃宏杰以黃宏杰名
    義為借款人向板橋農會貸款，而貸款期間之銀行本息則約定
    由楊陳玉及原告支付，故楊陳玉與被告及黃宏杰間係成
    立委任契約，應足認定。
  2.被告收受系爭4 紙支票後，原告是否向被告取走現金45,000
    元？被告所收取系爭房地買賣價金之金額如何？
  (1)原告主張楊陳玉為清償上開貸款，而於97年7 月23日，委
    任被告將系爭房地以被告名義出售予訴外人陳淑媛，買賣總
    價款為490 萬元，買受人陳淑媛支付之價金除代償上開銀行
    抵押貸款本息3,056, 667元（至此上開抵押貸款已清償完畢
    ，楊陳玉無需再按月繳納貸款本息，且被告及黃宏杰亦均
    未實質負擔貸款債務）及部分零星款項、補地價稅差額等款
    項之外，餘款由陳淑媛簽發11張支票支付：付款人為彰化商
    業銀行東三重分行者有支票票號：1.CI0000000 金額75,000
    元、2.CI00 00000金額120,000 元、3.CI0000000 金額50,0
    00元、4.CI 0000000金額50,000元、5.CI0000000 金額100,
    00 0元、6.CI0000000 金額80,000元、7.CI0000000 金額20
    0, 000元、8.CI0000000 金額290,000 元、9.KB00 00000金
    額96,000元、10.KB0000000 金額614,000 元、及11.付款人為
    中國信託商業銀行三重分行之票號CI0000000 金額130,000
    元等支票，上開支票經陳淑媛全數交付被告，被告除支付房
    屋買賣仲介傭金12萬元之外，其中上開支票編號1.CI000000
    0 金額75,000元、編號5.CI0000000 金額100,00 0元、編號
    6.CI0000000 金額80,000元、編號8.CI0000000 金額290,00
    0 元等4 紙面額共545,000 元之系爭4 紙支票，均未交付予
    楊陳玉之事實，亦為被告所不爭執（本院卷第96頁反面言
    詞辯論筆錄），復有不動產買賣契約書、土地及建物登記謄
    本、不動產異動索引及支票影本在卷可稽（見本院卷第12
    至14頁、第34至43頁、第75至78頁），堪信為真實。又證人
    即僑福房屋仲介公司三重重陽店業務員黃美玲於本院另案98
    年重簡字第1778號返還保證金事件98年11月23日審理中證稱
    : 「系爭房屋是我經手買賣，於97年4 、5 月間楊宗慶找我
    說要賣系爭房屋，他說該屋所有權人係被告林春蘭，有關該
    屋的訂金及買賣價金均由林春蘭簽收，簽約也是由林春蘭本
    人出面簽約... 。」、「... 陳淑媛簽發支票後一部分交給
    林春蘭、一部分交給與楊宗慶... 。」等語（見本院卷第91
    頁），足徵系爭房屋買賣價金之部分支票確實由被告收受。
  (2)被告雖抗辯其收受系爭4 紙支票後，原告向其取走現金45,0
    00元，故系爭房地買賣價金其分得之金額為50萬元云云。惟
    按當事人主張有利於己之事實者，就其事實有舉證之責任，
    民事訴訟法第277 條前段定有明文，是被告自應就其所辯此
    部分有利於己之事實負舉證責任，惟被告始終未舉證以實其
    說，則其抗辯僅分得50萬元云云，即無可採。從而，被告所
    收受之金額為545,000 元，足以認定。
  3.被告抗辯經楊陳玉及原告同意而收受系爭房地買賣價金中
    之50萬元，有無理由？
    被告抗辯其收受系爭房地買賣價金50萬元，係經原告同意，
    作為楊陳玉及原告未按期繳納貸款本息造成黃宏杰信用上
    損失及其遭板橋農會催討債務之精神上損失之賠償，且依93
    年7 月15日切結書之約定，其有權處分系爭房地及全部買賣
    價金歸其所有云云，並提出切結書影本1 紙為證（見本院卷
    第49頁），為原告所否認，是被告自應就其所辯此部分有利
    於己之事實負舉證責任。而被告雖提出板橋市農會97年7 月
    18日之催告書影本1 紙為證（見本院卷第67頁），惟此僅能
    證明被告及黃宏杰遭催告債務之事實，尚不足證明被告確實
    經同意而收受上開金額。又觀諸93年7 月15日切結書之內容
    雖記載：「立切結書人（即原所有權人楊陳玉）就左列不
    動產於即日起，移轉於登記名義人林春蘭，同時辦理板農銀
    行抵押權設定（金額詳如設定契約書）由黃宏杰擔任借款人
    ，林春蘭為連帶債務人，且交付壹拾萬元做信用保證金予林
    春蘭夫婦，並切結同意該不動產於過戶完成三個月內再行移
    轉於立切結書人或其指定之人並塗銷抵押權，如未於期限內
    移轉，該不動產願任由登記名義人林春蘭處分，絕無異議，
    恐口無憑，特立此書為證。不動產標示：三重市○○○○街
    五十巷五十一號房屋連地共一戶。立切結書人楊陳玉、連
    帶保證人楊宗慶（即本件原告）」等語，固足認被告得處分
    系爭房地，惟該切結書並未記載系爭房地之買賣價金全部歸
    被告所有；況楊陳玉係委任被告處理系爭房地之貸款及買
    賣事實，且原告已交付各2 萬元及3 萬元之報酬予被告及黃
    宏杰，此為被告所自認（見本院卷第110 頁），則楊陳玉
    焉有無端再同意被告拿取高達50餘萬金額之理。此外，被告
    迄未舉證證明其收受上開金額確實經楊陳玉同意或由原告
    代理楊陳玉表示同意，則其所辯，尚無可採。
  4.原告主張依委任及繼承之法律關係，請求被告給付545, 000
    元，為有理由：
    按受任人因處理委任事務，所收取之金錢、物品及孳息，應
    交付於委任人，民法第541 條第1 項定有明文。查被告係受
    楊陳玉之委任處理系爭房屋之出賣事宜，則被告收取系爭
    房屋之買賣價金，扣除買受人陳淑媛代償上開貸款、代書費
    用及相關規費後，自應將餘款交付於委任人楊陳玉，詎被
    告竟未交付，而留供己用，則依民法第541 條第1 項之規定
    ，楊陳玉自有請求被告返還之權。而楊陳玉於99年3 月
    5 日去世，其全體繼承人為原告與楊天賜、楊豊建、楊政達
    、楊宗燐、陳楊柑及楊阿春，除原告以外之其餘繼承人均已
    拋棄繼承，原告為唯一繼承人，此為被告所不爭執，並有繼
    承系統表、戶籍謄本、本院99年4 月13日本院輔家慧99年度
    司繼字第792 號函及99年5 月28日院輔家慧99年度司繼字第
    847 號函等件影本存卷足佐（見本院卷第15至26頁）。是原
    告主張依委任及繼承之法律關係，請求被告給付545, 000元
    即屬有據，應予准許。
  (二)原告主張依不當得利及繼承之法律關係，請求被告給付545,
    000 元，有無理由？
    本件原告主張依委任及繼承之法律關係，請求被告給付545,
    000 元為有理由，俱如前述，本院自毋庸續就原告主張依不
    當得利及繼承之法律關係請求被告給付部分加以審酌。
五、綜上所述，原告主張依委任及繼承之法律關係，請求被告給
    付545, 000元，及自99年8 月29日起至清償日止，按年息百
    分之5 計算之利息，為有理由，應予准許。
六、假執行之宣告：
    本件原告陳明願供擔保，請准宣告假執行，經核並無不合，
    應予准許，爰酌定相當擔保金額宣告之，並依聲請宣告被告
    得預供擔保免為假執行。
七、本件事證已臻明確，兩造其餘攻擊防禦方法及未經援用之證
    據，經審酌後，核與判決結果不生影響，爰不一一論述。
八、據上論結，本件原告之訴為有理由，依民事訴訟法第78 條
    、第390 條第2 項、第392 條第2 項，判決如主文。
中    華    民    國    99    年    11    月    30    日
                  民事第二庭    法  官  張筱琪
以上正本係照原本作成
如對本判決上訴，須於判決送達後20日內向本院提出上訴狀
中    華    民    國    99    年    11    月    30    日
                                書記官  連思斐

司法院資訊處製作；財團法人民間司法改革基金會備份。
